【裁判字號】    89,易,38
【裁判日期】    890510
【裁判案由】    違背查封效力
【裁判全文】
臺灣嘉義地方法院刑事判決                            八十九年度易字第三八號
    公  訴  人  臺灣嘉義地方法院檢察署檢察官
    被      告  甲○○
    選任辯護人  黃勝昭
右列被告因違背查封效力案件，經檢察官提起公訴（八十八年度偵續字第五四號），
本院判決如左：
    主  文
甲○○連續為違背公務員所施查封之標示效力之行為，處有期徒刑陸月，如易科罰金
，以佰元折算壹日。
    事  實
一、甲○○明知其所有坐落嘉義縣六腳鄉○○段六南小段五七０、六０七、六０八、
    六一一、六一二、六一六、六一七地號等七筆特定農業區農牧土地，業據債權人
    中國農民銀行向本院民事執行處聲請假扣押後，經本院民事執行處執行人員於民
    國（下同）八十四年九月十九日上午十一時十分許，至前開土地現場為假扣押查
    封之標示，及將前揭土地交由債權人中國農民銀行代理人施議灃保管在案，並於
    同年月二十三日以八十四年度民執全新字第四一三號函請嘉義縣朴子地政事務所
    辦理假扣押查封，嗣經土地抵押權人嘉義縣水上鄉農會（以下簡稱水上農會）先
    後於八十五年十二月八日及八十六年十月十八日，分持支付命令、確定證明書及
    債權憑證，向本院民事執行處聲請調卷拍賣，而強制執行之債務人於土地查封期
    間，未經許可，不得為任何變更現狀使用之行為。詎甲○○於土地查封、拍賣期
    間，不思土地為原來之農業管理與使用，竟未經執行法院之許可，即基於概括犯
    意，先後於八十七年八月初、中旬及下旬，三次僱請不知情之挖土機司機，將前
    開六一六、六一七號及六一一、六一二號暨六０七、六０八號土地挖掘土方，並
    闢成魚池（違反區域計劃法部分已另案判決確定），使上開土地價值降低而違背
    查封之效力。
二、案經嘉義縣水上鄉農會訴請臺灣嘉義地方法院檢察署檢察官偵查起訴。
    理  由
一、訊據被告甲○○固對於其於土地遭查封後挖掘土方之事實坦承不諱，惟矢口否認
    右揭違背查封效力之犯行，並辯稱：其係因上開土地收成不佳，始將土地開挖成
    養魚池，惟遭嘉義縣六腳鄉公所阻止後，即停止挖掘，詎又被人偷倒垃圾，其並
    無故意違背查封效力之行為，另其開挖魚池之行為，因違反區域計畫法，業經本
    院以八十八年度易字第六二三號判決確定在案，若其確涉有違背查封效力之罪責
    ，亦因與前揭違反區域計畫法之行為有方法結果之牽連關係，為該確定判決所及
    ，應諭知免訴之判決云云。經查：
（一）被告於八十一年一月間，以其所有坐落嘉義縣六腳鄉○○段六南小段五七０、
      六０七、六０八、六一一、六一二、六一六、六一七地號等七筆土地，向水上
      農會抵押貸款，並設定最高限額一千零九十二萬元之抵押權後，嗣經債權人中
      國農民銀行向本院民事執行處就前開土地聲請假扣押，經本院民事執行處執行
      人員於八十四年九月十九日上午十一時十分許，至現場為假扣押查封之標示，
      及將前揭土地交由債權人代理人即中國農民銀行職員施議灃保管在案，並於同
      年月二十三日以八十四年度民執全新字第四一三號函請嘉義縣朴子地政事務所
      辦理假扣押查封在案，又被告因未依約向水上農會清償抵押借款，水上農會乃
      先後於八十五年十二月八日及八十六年十月十八日，分持支付命令、確定證明
      書及債權憑證，向本院民事執行處聲請調卷拍賣之事實，業據本院調取八十四
      年度執全字第四一三號、八十五年度執字第四六三六號及八十六年度執字第四
      五三五號等執行卷宗查明屬實，合先敘明。
（二）按「已查封之不動產，以債務人為保管人者，債務人仍得從來之管理或使用。
      由債務人以外之人保管者，執行法院得許債務人於必要範圍內管理或使用之」
      ，八十五年十月九日修正公布之強制執行法第七十八條定有明文。本件被告所
      有之前揭土地，均為特定農業區之農牧用地，有土地登記簿謄本附於前開執行
      卷宗內可稽，又系爭土地業經本院實施假扣押查封並交由債權人中國農民銀行
      保管，嗣再經債權人水上農會聲請調卷拍賣在案，已如前述，而系爭土地在查
      封之前，均僅係供種植水稻之農作使用之事實，亦為被告所自承，並有假扣押
      查封筆錄附於前揭八十四年度執字第四一三號卷可稽。然被告竟未經執行法院
      許可，即擅自開挖已查封土地之土方，並闢為魚池之事實，亦有執行筆錄附於
      本院八十六年度執字第四五三五號卷足憑，其所為已違反前開強制執行法關於
      查封之規定，況其挖掘土方之行為，足以減損原查封之土地之生產力，顯與查
      封係為避免執行標的現狀變更之目的有違，自屬違背查封效力之行為，甚為灼
      然。
（三）再者，被告所犯經判決確定者，係違反區域計畫法第二十二條之罪，而該條之
      罪係違反該法第二十一條規定，對不依限變更土地使用或拆除建築物恢復土地
      原狀者，所為之處罰，亦即係對被告之不作為所為之處罰，與本案被告係以積
      極之作為即挖取土方、開闢魚池之行為，應屬二不同之行為，尚難係屬同一行
      而犯數罪名，亦即非屬想像競合犯關係，且該二行為亦無方法、結果之牽連犯
      關係，自難認為與被告所犯違反區域計畫法為同一案件而為該確定之判決效力
      所及，併此敘明。
（四）綜右所述，被告所辯顯係事後卸責之詞，殊無足取。本件事證明確，被告犯行
      洵堪認定。
二、核被告所為，係犯刑法第一百三十九條之違背查封效力罪。公訴人雖認被告僅有
    一違背查封效力之行為，惟衡諸被告挖掘土方之行為時間顯有先後之別，應係屬
    數行為，是公訴人所認容有未洽，併此敘明。被告先後三次挖掘土方行為，時間
    緊接，所犯罪名相同，顯係出於概括之犯意為之，為連續犯，爰依刑法第五十六
    條之規定以一罪論，並加重其刑。爰審酌被告之素行資料，犯罪動機、目的、手
    段、及其所生危害之程度，尚非甚鉅，且其犯後態度等一切情狀，量處如主文所
    示之刑，並諭知易科罰金之折算標準。
據上論斷，應依刑事訴訟法第二百九十九條第一項前段，刑法第五十六條、第一百三
十九條、第四十一條，罰金罰鍰提高標準條例第一條前段、第二條，判決如主文。
本案經檢察官游悅晨到庭執行職務。
中      華      民      國      八十九    年      六      月  七    日
                                  臺灣嘉義地方法院刑事第二庭
                                      法  官  楊  力  進
右正本證明與原本無異。
如不服本判決，應於判決送達後十日內向本院提出上訴狀( 應附繕本 )。
中      華      民      國      八十九    年      六      月      七    日
                                      書記官  李  文  政
附錄本案論罪科刑法條：
刑法第一百三十九條
損壞、除去或污穢公務員所施之封印或查封之標示或為違背其效力之行為者，處一年
以下有期徒刑、拘役或三百元以下罰金。


司法院資訊處製作；財團法人民間司法改革基金會備份。
